臺灣宜蘭地方法院交通事件裁定　　　　100年度交聲字第225號
原處分機關　交通部公路總局臺北區監理所宜蘭監理站
異　議　人
即受處分人　陳文章
上列異議人因違反道路交通管理處罰條例案件，對於交通部公路
總局臺北區監理所宜蘭監理站於100年8月30日所為之處分（原處
分案號：宜監字第裁43-Z00000000號)，聲明異議，本院裁定如
下：
   主  文
原處分撤銷。
陳文章不罰。
    理  由
一、原處分意旨略以：異議人即受處分人陳文章駕駛車牌號碼45
    9-ZA號營業一般大貨車（下稱系爭大貨車），於民國100年6
    月30日6時30分許，行經國道六號高速公路西向14公里之限
    速時速90里路段時，經警以雷射測速儀測得車速為時速103
    公里後，即予攔停並掣開舉發違反道路交通管理事件通知單
    （下稱舉發通知單）舉發移送原處分機關處理，經原處分機
    關於100年8月30日以異議人有違反前揭道路交通管理處罰條
    例第33條第1項第1款之行為，以宜監字第裁43-Z00000000號
    違反道路交通管理事件裁決書，處異議人罰鍰新臺幣（下同
    ）3千5百元，並記違規點數1點等語。
二、聲明異議意旨略以：異議人駕駛系爭大貨車於上開時間行經
    違規地點，為警攔停告知伊開車時速103公里，有超速之情
    形，但伊當時行車時速大約為91公里，並當場出示行車紀錄
    紙，內載車速時速在91公里左右，且該車行車紀錄器於99年
    3月間才檢驗合格，應無問題，惟警員仍製單舉發。爰具狀
    聲明異議等語。
三、按法院認為聲明異議有理由或聲明異議雖無理由而原處分不
    當或違法者，應以裁定將原處分經聲明異議部分撤銷，並自
    為裁定，道路交通事件處理辦法第19條前段定有明文。次按
    法院受理有關交通事件，準用刑事訴訟法之規定，道路交通
    管理處罰條例第89條前段亦有明文。又「認定犯罪事實所憑
    之證據，雖不以直接證據為限，間接證據亦包括在內，然而
    無論直接證據或間接證據，其為訴訟上之證明，須於通常一
    般之人均不致有所懷疑，而得確信其為真實之程度者，始得
    據為有罪之認定，倘其證明尚未達到此一程度，而有合理之
    懷疑存在而無從使事實審法院得有罪之確信時，即應由法院
    為諭知被告無罪之判決」（最高法院76年臺上字第4986號判
    例可資參照），是上揭判例揭示刑事訴訟法上法院認定事實
    之最重要原則之一，即認定被告有罪，就該有罪事實不能有
    任何之合理懷疑存在之原則於法院審理行為人違反道路交通
    管理處罰條例案件時，當有其適用。易言之，法院於審理行
    為人違反道路交通管理處罰條例案件，當踐行完畢調查證據
    之程序後，為事實之認定時，如就原處分機關所認定之行為
    人違規之事實仍有合理之訴訟上懷疑，而無法百分之百確信
    行為人確有該當於道路交通管理處罰條例各該處罰條文之構
    成要件事實時，此際即應依訴訟上之待證事實「倘有懷疑，
    則從被告之利益作解釋」之證據法則，作對受處分人有利之
    認定。
四、經查：
（一）異議人駕駛系爭大貨車於上開時、地，經警以雷射測速儀
      測得車速為時速103公里而攔停掣單舉發之過程，業經證
      人即舉發警員殷陸起到庭證稱：伊當時是執行巡邏勤務，
      本件是伊與另1位同事盧警員一起執行勤務，盧警員當天
      負責開車及測速，伊負責開單，當時時間是清晨6點多，
      車輛不會很多，盧警員確認異議人駕駛之系爭大貨車超速
      才攔停該輛車，異議人有陳述他沒有超速，就再做一次確
      認雷射槍與異議人實際之車速是否有落差，伊第1次坐上
      異議人的車子，盧警員開巡邏車跟在後面，伊請異議人開
      到90公里速度，看巡邏車的碼表是否有落差，差了約10公
      里左右，伊就採另一種確認方式，請巡邏車先開到前面一
      點點，再請異議人開到90公里的車速，巡邏車在前面用測
      速槍測速，大概慢了10公里，異議人當時有將系爭大貨車
      之行車紀錄紙給伊看，伊有請異議人在行車紀錄紙上簽名
      等語（見本院卷第22頁）明確，並有雷射測速儀檢定合格
      證書影本1紙、舉發通知單影本1紙、現場照片影本4張等
      附卷供參，可見證人殷陸起於上開時、地，確實有以雷射
      測速儀測得異議人駕駛系爭大貨車之車速達時速103公里
      ，並於攔停異議人後，旋即會同異議人取下系爭營業遊覽
      大客車內之行車紀錄紙以供檢視，可見異議人提出卷附之
      行車紀錄紙上所載數據，並非偽造，復未遭變造、更換抑
      或竄改之情，應可採憑。
（二）又裝置於異議人所駕駛之系爭大貨車上用以記錄車輛時速
      之行車紀錄器業於99年3月19日檢驗合格，功能正常，於
      舉發當時仍係在檢測合格期限內等情，亦有行車紀錄器定
      期檢測合格證明影本1紙、估價單1紙在卷可佐，而依據系
      爭大貨車之行車紀錄器所記錄之行車紀錄紙顯示，系爭大
      貨車於為警舉發當時之車速時速均在100公里以下，並無
      逾越行車紀錄紙所繪製時速100公里之黑色圈線之情，此
      有系爭大貨車之行車紀錄紙1紙在卷可稽。再者，系爭大
      貨車之碼表因故與實際速度有10公里左右之落差，即碼表
      比雷射測速儀之測速慢約10公里等情，亦據證人殷陸起於
      本院證稱無誤，故異議人於駕車當時賴以判斷車速之碼表
      及行車紀錄器，於舉發當時所記錄之車速均在時速100 公
      里以下，並未達到警員舉發當地超速違規之情形（因尚未
      超過規定之最高時速且逾10公里，違反道路交通管理事件
      統一裁罰基準及處理細則第12條第1項第11款規定意旨可
      資參照）。再參以各項科學儀器並均存在可容許之誤差，
      無論何等精密之儀器，於使用前、使用中之調校，應皆難
      完全排除誤差動作之可能之科學理論，即難逕斷員警操作
      之雷射測速儀，關於車速之測定與計算，必較系爭大貨車
      行車紀錄器所載數據精準可信。換言之，員警操作使用之
      雷射測速儀，雖經經濟部標準檢定合格，但系爭大貨車之
      行車紀錄器，同據臺灣矢崎股份有限公司檢測合格無誤，
      客觀上皆屬合格功能正常之科學儀器。本件異議人因信賴
      合格正常之行車紀錄器顯示之行車速度，認其並無違規超
      速行為，實非無據。是以，異議人當時信賴該車時速表所
      為時速100公里以下，尚未達到警員舉發當地超速違規之
      駕駛行為，即難加以苛責。
四、綜上所查，異議人所辯並非無據，已難歸責，此外，舉發機
    關及原處分機關復未提供其他詳盡具體之證據俾供本院研判
    ，僅憑現有卷內各項跡證，自應作對異議人有利之認定。原
    處分機關不察，逕以道路交通管理處罰條例第33條第1項第1
    款規定，裁處異議人罰鍰3千5百元，並記違規點數1點，尚
    難認為允當，本件異議為有理由，自應由本院撤銷原處分，
    並諭知如主文第2項所示，以資適法。
據上論斷，應依道路交通事件處理辦法第19條前段，裁定如主文
。
中    華    民    國   100    年    10    月    17    日
                  交通法庭    法  官  許乃文
以上正本證明與原本無異。
如不服本裁定，應於裁定送達後5日內，向本院提出抗告狀。（
應附繕本）「切勿逕送上級法院」。
                              書記官  翁靜儀
中    華    民    國   100    年    10    月    17    日